【裁判字號】    97,易,1683
【裁判日期】    970912
【裁判案由】    詐欺
【裁判全文】
臺灣臺北地方法院刑事判決              97年度易字第1683號
公  訴  人  臺灣臺北地方法院檢察署檢察官
被      告  甲○○
上列被告因詐欺案件，經檢察官提起公訴（97年度偵字第6106號
），本院判決如下：
    主    文
甲○○幫助意圖為自己不法之所有，以詐術使人將本人之物交付
，處有期徒刑肆月，如易科罰金，以新臺幣壹仟元折算壹日。
    事    實
一、甲○○前於民國九十六年五月二十五日，前往彰化銀行松山
    分行申請開立帳戶000000000000號帳戶，存入
    現款新臺幣（下同）一千元，嗣於同年十一月十九日提領現
    款一千元，帳戶餘額為零後，竟在得預見將其金融機構開立
    帳戶之存摺、提款卡、印章及密碼資料售予不相識之人使用
    ，其帳戶有遭人利用作為詐騙工具可能之情形下，仍基於幫
    助詐欺之犯意，將其上開彰化銀行松山分行帳戶存摺、印章
    、提款卡及密碼資料，以不詳代價，在不詳地點，售予姓名
    、年籍均不詳之成年人。俟該姓名、年籍均不詳之成年人所
    屬之犯罪集團取得甲○○所交付之上開帳戶存摺、印章、提
    款卡及密碼資料後，即基於詐欺之犯意，於九十六年十二月
    五日下午一時許，撥打電話予乙○○，對乙○○施以謊稱因
    渠係警方所破獲詐騙集團之人頭帳戶，業經臺灣臺南地方法
    院行政凍結管收執行命令凍結財產，須將帳戶內之款項轉匯
    託管，始得免遭凍結云云，並傳真偽造之臺灣臺南地方法院
    行政凍結管收執行命令予乙○○之詐術，使乙○○陷於錯誤
    ，依指示在同年月六日下午一時四十分許，匯款新臺幣（下
    同）四十八萬三千元、同年月十日上午十一時二十六分許，
    匯款五十六萬七千元、同年月十一日下午一時許，匯款三十
    萬元，至甲○○上開彰化銀行松山分行帳戶。嗣經乙○○在
    匯款後，將此事告知家人，始知受騙，報警處理循線查獲甲
    ○○。
二、案經乙○○報請臺北市政府警察局信義分局報請臺灣臺北地
    方法院檢察署檢察官偵查起訴。
    理    由
一、訊據被告甲○○固坦承有至彰化銀行松山分行開立上開帳戶
    之事實，然矢口否認涉有上開犯行，辯稱：其出於工作所需
    開立上開帳戶，嗣未如預期前往該公司上班後，即未使用該
    帳戶。直至九十六年底，使用金融卡提領開戶所存入之一千
    元款項時，因密碼錯誤，其至彰化銀行重新申請密碼，在提
    款機提領一千元後，與友人外出玩樂時，上該帳戶存摺、印
    章及金融卡即不慎遺失，並未出售他人使用云云。經查：
  (一)彰化銀行松山分行上開帳戶係被告親自前往開立，該帳戶嗣
    遭真實姓名、年籍不詳之成年人用以作為詐騙證人乙○○轉
    帳匯款之人頭帳戶使用之事實，業經被告於偵查中及本院審
    理時供述在卷，並據證人乙○○於警詢時證述：渠於九十六
    年十二月五日下午一時許，接獲真實姓名、年籍均不詳之成
    年男子來電表示因渠係警方所破獲詐騙集團之人頭帳戶，業
    經臺灣臺南地方法院行政凍結管收執行命令凍結財產，並傳
    真一份公文予渠收受，表示須將帳戶內之款項轉匯託管，始
    得免遭凍結，渠遂依指示在同年月六日下午一時四十分許，
    匯款新臺幣（下同）四十八萬三千元、同年月十日上午十一
    時二十六分許，匯款五十六萬七千元、同年月十一日下午一
    時許，匯款三十萬元，至被告上開彰化銀行松山分行帳戶中
    ，共計遭詐騙一百三十五萬元等語綦詳（偵查卷第一０頁、
    第一一頁）。此外，並有彰化銀行松山分行九十六年十二月
    二十六日彰松山字第０九六０三一一五號函暨函覆之開戶資
    料及交易明細表資料、偽造之臺南地方法院行政凍結管收執
    行命令、彰化銀行存款憑條各一份、三信商業銀行匯款回條
    二份附卷可稽（偵查卷第一二頁至一九頁）。是以，被告所
    開立之彰化銀行松山分行上開帳戶確遭他人作為詐騙證人乙
    ○○轉帳匯款之人頭帳戶使用，已堪認定。
  (二)又被告上開帳戶係於九十六年五月二十五日開戶，當日存入
    現金一千元後，即未再使用該帳戶，嗣於同年十一月十九日
    提款一千元，帳戶餘額為零後，自同年十二月三日起，亦即
    被告乙○○於九十六年十二月五日接獲詐騙電話，並於翌日
    起開始依指示轉帳匯款前二日，異於反常，開始頻繁使用該
    帳戶存提款，且被告自開戶後，迄於上開帳戶被列為警示帳
    戶時為止，並無臨櫃重新申請提款卡密碼等情，亦有彰化銀
    行松山分行九十七年七月二十二日彰松山字第０九七０一七
    三八號函暨函覆之交易明細表一份附於本院卷足憑。據此，
    足徵被告於本院行準備程序時辯稱其係在九十六年底提領開
    戶存入之現金一千元等語，固屬真實。然其辯稱係因使用提
    款卡提領該筆一千元時，密碼錯誤，始攜帶上開彰化銀行松
    山分行帳戶存摺、印章、提款卡，至彰化銀行櫃檯重新申請
    提款卡密碼，致在提款後外出遊玩時不慎遺失其帳戶存摺、
    印章、提款卡云云，顯與事實不符，無可採信。
  (三)況被告對於其係何時察覺上開彰化銀行松山分行帳戶存摺、
    印章、提款卡遺失一節，原於警詢時辯稱：「我是於九十六
    年十二月底時收到彰化銀行松山分行通知時，才發現該帳戶
    已不見。」、「我不知道是於何時在何地不見的‧‧‧」云
    云（偵查卷第五頁），嗣於本院行準備程序時則改稱：「‧
    ‧‧一直到警察寄通知叫我去製作筆錄我才發現不見。」云
    云，先後供述不一，互異其詞。如被告確係不慎遺失上開帳
    戶存摺、印章及提款卡，則其在因恐上開帳戶遭人盜用之情
    形下，豈有遲遲未立即向彰化銀行松山分行辦理掛失，凍結
    上開帳戶，使詐騙集團成員無法利用上開帳戶作為人頭帳戶
    之理。又若非被告在九十六年十一月十九日提領其上開帳戶
    內一千元現金，使該帳戶餘額為零後，將該帳戶存摺、印章
    、提款卡及密碼資料，以不詳代價售予不詳姓名、年籍之人
    使用，則依被告所辯，在其僅有遺失上開彰化銀行松山分行
    帳戶存摺、印章、提款卡，既未同時遺失該帳戶存摺及提款
    卡密碼資料，亦未遺失身分證明文件之情形下，縱被告係設
    定其出生年月日為上開帳戶密碼，詐騙集團成員亦無從知悉
    正確其帳戶存摺密碼及提款卡密碼資料，而得利用提款卡小
    額提款以及在證人乙○○遭騙匯入款項後，臨櫃使用存摺、
    印章大額提款之可能。是以，堪認被告辯稱並未將其上開彰
    化銀行松山分行帳戶存摺、印章、提款卡及密碼資料出售姓
    名、年籍不詳之人使用云云，亦係事後卸責之詞，不足採信
    。至被告所提出其在其他金融機構所申請開立之帳戶交易明
    細資料，交易時點均與其在九十六年十一月十九日提領上開
    彰化銀行松山分行帳戶現款一千元，使該帳戶餘額為零後，
    將該帳戶出售他人使用之時點，相距甚遠，自不足作為有利
    於被告之認定。
  (四)按一般國人向金融機構開設帳戶，並無任何法令限制，若係
    用於正當用途者，當可光明正大自行申請使用，而帳戶係為
    存提款及轉帳匯款之用，倘刻意收集他人帳戶使用者，依一
    般常識極易判斷係為藉此躲避遭人循線追查之目的而為，自
    可產生與不法犯罪目的相關之合理懷疑。而見諸各大平面及
    電子媒體報導，或以中獎、退稅、信用卡款對帳、金融卡密
    碼外洩，疑似遭人盜領存款或家人遭綁架等事由，利用人頭
    帳戶作為轉帳帳戶，謊騙被害人至金融機構櫃檯電匯，抑或
    持金融卡至自動櫃員機依其指示操作，使被害人在不知情之
    狀況下依指示操作匯出款項後，隨即將之提領一空之詐騙手
    法，層出不窮，以被告係一智慮成熟並具相當社會經驗之成
    年人而言，對此一犯罪型態，自難諉為不知。況帳戶存摺、
    印章、提款卡及密碼條等，均係關乎個人金融信用及隱私之
    重要物件之一，縱親如父母子女或夫妻，衡常若非出於特殊
    事由或目的，即無任意將之交由他方保管或使用，遑論係為
    獲取相當對價而將之出租或售予不相熟識之第三人使用。準
    此，被告在與向其收購上開帳戶存摺、印章、提款卡及密碼
    資料之真實姓名、年籍均不詳之成年人素不相識，且不知該
    人來歷是否正當之情形下，出於獲取不詳代價之目的，將上
    開帳戶金融卡及密碼條持交該成年人使用時，其對於上開帳
    戶可能遭人用以上開手段詐騙他人轉帳匯款之人頭帳戶使用
    ，當無不能預見之可能。被告在此預見及認知下，仍將其上
    開帳戶存摺、印章、提款卡及密碼資料持交該真實姓名、年
    籍均不詳之成年人使用，容任詐欺取財結果之發生，其主觀
    上顯有幫助他人遂行詐欺取財之不確定故意甚明。從而，被
    告上開幫助詐欺取財犯行，洵堪認定，本件事證明確，應予
    依法論處。
二、核被告所為，係幫助犯刑法第三百三十九條第一項之詐欺取
    財罪。其幫助他人犯罪，為幫助犯，應依刑法第三十條第二
    項規定，按正犯之刑減輕之。爰審酌被告犯罪之動機、目的
    、手段，出售上開帳戶存摺、印章、提款卡及密碼資料供他
    人使用，致證人乙○○遭詐騙一百三十五萬元，危害社會經
    濟秩序、惟念其非實際遂行詐欺犯行之人、犯後飾詞狡辯，
    不知悔改之態度等一切情狀，量處如主文所示之刑，並諭知
    易科罰金之折算標準。
據上論斷，應依刑事訴訟法第二百九十九條第一項前段，刑法第
第三十條、第三百三十九條第一項、第四十一條第一項前段，刑
法施行法第一條之一，判決如主文。
本案經檢察官林禎瑩到庭執行職務。
中    華    民    國    97    年    9     月    12    日
                        臺灣臺北地方法院刑事第十五庭
                            審判長法  官  廖紋妤
                                  法  官  邱蓮華
                                  法  官  吳麗英
上正本證明與原本無異。
如不服本判決，應於判決送達後10日內向本院提出上訴狀（應抄
附繕本）。告訴人或被害人如對於本判決不服者，應具備理由請
求檢察官上訴，其上訴期間之計算係以檢察官收受判決正本之日
期為準。
                                  書記官  田華仁
中    華    民    國    97    年    9     月    12    日
附錄本案論罪科刑法條：
中華民國刑法第三百三十九條：
意圖為自己或第三人不法之所有，以詐術使人將本人或第三人之
物交付者，處五年以下有期徒刑、拘役或科或併科一千元以下罰
金。
以前項方法得財產上不法之  益或使第三人得之者，亦同。
前二項之未遂犯罰之。


司法院資訊處製作；財團法人民間司法改革基金會備份。
